【裁判字號】    98,審易,231
【裁判日期】    980428
【裁判案由】    詐欺等
【裁判全文】
臺灣士林地方法院宣示判決筆錄         98年度審易字第231號
公  訴  人  臺灣士林地方法院檢察署檢察官
被      告  甲○○
選任辯護人  黃清江律師
上列被告因詐欺案件，經檢察官提起公訴（97年度偵字第6962號
），經訊問被告後，被告自白犯罪，檢察官聲請協商判決，經本
院合議庭裁定由受命法官改依簡式審判程序後為協商判決，於中
華民國98年4 月27日下午2 時5 分許，在本院刑事第2 法庭宣示
判決，出席職員如下：
          法  官   王沛雷
          書記官   吳尚文
法官起立朗讀判決主文、犯罪事實要旨、處罰條文，及告以上訴
限制、期間並提出上訴狀之法院，且諭知記載其內容：
一、主  文：
    甲○○幫助意圖為自己不法之所有，以詐術使人將本人之物
    交付，累犯，處拘役肆拾日，如易科罰金，以新臺幣壹仟元
    折算壹日。
二、犯罪事實要旨：
    甲○○前因公共危險案件，分別經臺灣高雄地方法院以96年
    度交簡字第837 號、96年度交簡字第1355號判決處有期徒刑
    3 月、拘役59日，經該院以96年度聲減字第2638號裁定減為
    有期徒刑1 月15日、拘役29日，並於96年8 月2 日易科罰金
    執行完畢。詎仍不知悔改，明知犯罪集團等不法份子經常利
    用他人存款帳戶、提款卡、密碼轉帳等方式，獲取不法利益
    並逃避執法人員追查，且依其社會經驗，應有相當智識程度
    可預見其提供帳戶之存摺、金融卡及印章供他人使用，可能
    幫助犯罪集團作為不法收取他人款項之用，竟仍基於幫助詐
    欺之不確定犯意，於97年2 月22日，在高雄縣鳳山市○○路
    85之1 號前，將所申辦之中國信託商業銀行股份有限公司鳳
    山分行（設高雄縣中山路85之1 號，下稱中國信託銀行，帳
    號：0000000000000000號）帳戶存摺、提款卡及密碼，以新
    臺幣（下同）2 萬7,000 元之代價，提供予姓名年籍均不詳
    之某犯罪集團成員使用。經該集團某成員於97年2 月25日起
    ，在網路聊天室刊登不實之交友訊息，嗣乙○○於同日中午
    ，在臺北市○○區○○路住處上網得知上揭訊息，對方佯稱
    須先支付保證金以辨識身分，要求前往匯款，嗣再向乙○○
    稱有乙○○本人及家人資料，要乙○○匯款贖回，若不配合
    會將資料公布，他們都有黑道背景及槍枝，隨時都會來找乙
    ○○本人及其家人云云，致乙○○陷於錯誤，依指示於同日
    21時8分 及翌（26）日15時6 分及15時7 分許，在臺北市士
    林區○○○路○ 段及忠誠路口之中國信託銀行匯款3500元、
    1 萬7000元及1000元至甲○○上開中國信託銀行帳戶。嗣乙
    ○○發覺有異，報警循線查悉上情。
三、處罰條文：
    刑法第30條、第339 條第1 項、第41條第1 項前段、第47條
    第1 項，刑法施行法第1 條之1 第1 項、第2 項前段。
四、附記事項：
  1.被告於本院審理時已當庭賠償被害人乙○○部分損害。
  2.公訴意旨另以被告基於幫助恐嚇取財之犯意，出賣人頭帳戶
    予不詳姓名年籍之人，涉犯幫助恐嚇取財罪云云。惟公訴到
    庭檢察官於本院審理時，業已當庭更正起訴法條為同法第30
    條第1 項、第339 條第1 項之幫助詐欺罪。經查，常人出賣
    人頭帳戶與不詳姓名年籍之人，輾轉由詐騙集團之人實施詐
    欺犯罪，依存款帳戶本係供作存提款及匯款之使用特性觀之
    ，衡情出賣人可能預見所出賣帳戶係供作他人掩飾犯罪所得
    ，且因時下甚多帳戶遭使用者，均係作為詐欺集團詐騙使用
    ，故交付帳戶之人，多對於帳戶將可能作為詐欺集團詐騙使
    用，主觀上固應有所預見，而無問題。然金融帳戶遭犯罪集
    團使用之途甚為多端，是以出賣人出賣帳戶之時，除非買受
    人有意告知該帳戶之用途，否則尚難認出賣人主觀上可得知
    悉買受之人將來究竟要將該帳戶作為何種具體犯罪之用（可
    能供擄人勒贖、擄車勒贖、恐嚇取財之用），交付帳戶者對
    於此等例外、變態之犯罪型態，則屬超出預期或預見範圍，
    且卷查無積極證據足認被告有認識犯罪集團之人實施恐嚇取
    財犯罪之態樣及內容為何，僅能從被告有利認定，而認被告
    僅對於帳戶可能遭詐欺犯罪使用有所認識，始符常情。
五、協商判決除有刑事訴訟法第455 條之4 第1 項第1 款於本訊
    問程序終結前，被告撤銷協商合意或檢察官撤回協商聲請者
    ；第2 款被告協商之意思非出於自由意志者；第4 款被告所
    犯之罪非第455 條之2 第1 項所定得以協商判決者；第6 款
    被告有其他較重之裁判上一罪之犯罪事實者；第7 款法院認
    應諭知免刑或免訴、不受理者情形之一，及違反同條第2 項
    「法院應於協商合意範圍內為判決；法院為協商判決所科之
    刑，以宣告緩刑或2 年以下有期徒刑、拘役或罰金為限」之
    規定者外，不得上訴。
六、如有前述例外得上訴之情形，又不服本件判決，得自收受判
    決送達後10日內，向本院提出上訴書狀，上訴於第二審法院
中    華    民    國    98    年    4     月    28    日
                  刑事第一庭    法  官  王沛雷
以上正本證明與原本無異。
                                書記官  吳尚文
中    華    民    國    98    年    4     月    28    日
附錄論罪科刑法條全文：
中華民國刑法第339 條（普通詐欺罪）
意圖為自己或第三人不法之所有，以詐術使人將本人或第三人之
物交付者，處5 年以下有期徒刑、拘役或科或併科1 千元以下罰
金。
以前項方法得財產上不法之利益或使第三人得之者，亦同。
前二項之未遂犯罰之。
中華民國刑法第30條（幫助犯及其處罰）
幫助他人實行犯罪行為者，為幫助犯。雖他人不知幫助之情者，
亦同。
幫助犯之處罰，得按正犯之刑減輕之。


司法院資訊處製作；財團法人民間司法改革基金會備份。
